---
title: "Untitled"
author: "Santiago Carmona Hincapié"
date: "2025-09-17"
output: pdf_document
---

```{r setup, include=FALSE}
knitr::opts_chunk$set(echo = FALSE)
```

## Repaso estadística II

Una empresa de logística nacional busca optimizar sus procesos internos de procesamiento de pedidos. Para cada pedido, se mide el **tiempo de procesamiento** (en horas), que incluye desde la recepción del pedido hasta que está listo para despacho. La gerencia está interesada en comprender cómo se relaciona este tiempo con el **costo total** por pedido (en miles de pesos), que refleja gastos de personal, energía y recursos operativos.

El equipo de analítica recolectó información de **1.000 pedidos** en diferentes momentos y condiciones. Los tiempos de procesamiento se distribuyen en el rango de **1 a 12 horas**, y para cada nivel de tiempo se registraron dos observaciones (réplicas), con el fin de poder aplicar pruebas de ajuste.

```{r}
library(model)
set.seed(123)
niveles <- seq(1, 12, length.out = 500)
tiempo2 <- rep(niveles, each = 2)

costo2 <- 800 + 25*tiempo2 - 1.5*(tiempo2^2) + rnorm(length(tiempo2), 0, 20)

model2 <- lm(costo2 ~ tiempo2)
```

```{r}
plot(model2, 1)  # aquí verás la U en los residuales
```

```{r}
plot(tiempo2, costo2, xlab="Tiempo de procesamiento", ylab="Costo por pedido", main="Costo vs Tiempo")
abline(model2, col="blue", lwd=2)
```

```{r}
summary(model2)
```

```{r}
anova(model2)
```

```{r}
qqnorm(resid(model2))
qqline(resid(model2), col = "red")
```

```{r}
shapiro.test(residuals(model2))
```

```{r}
confint(model2)
```

```{r}
summary(tiempo2)
```

```{r}
predict(model2, newdata = data.frame(tiempo2 = 7), 
        interval = "confidence", 
        level = 0.95)
predict(model2, newdata = data.frame(tiempo2 = 7), 
        interval = "prediction", 
        level = 0.95)
```


```{r}
lack_fit_test(model2) # Falta de ajuste
```






